【裁判字號】    92,台上,2521
【裁判日期】    920508
【裁判案由】    違反槍砲彈藥刀械管制條例
【裁判全文】
最高法院刑事判決                              九十二年度台上字第二五二一號
    上  訴  人  甲○○
    選任辯護人  江錫麒律師
右上訴人因違反槍砲彈藥刀械管制條例案件，不服台灣高等法院台中分院中華民國八
十九年十二月十二日第二審判決（八十九年度上訴字第一八五二號，起訴案號：台灣
苗栗地方法院檢察署八十九年度偵字第一六六七號），提起上訴，本院判決如左：
    主  文
原判決撤銷，發回台灣高等法院台中分院。
    理  由
本件原判決認定上訴人甲○○於民國八十九年三月初，在苗栗縣竹南鎮「麥喀隆電玩
店」內，以新台幣五萬元之代價，向綽號「阿忠」之人，購得具有殺傷力之改造玩具
手槍一支及彈匣一個，而未經許可持有之。嗣因與張維峰、陳志成發生爭執，於同年
四月二十五日六點多，在其竹南鎮海口里國校前五十六號住處，經陳志成向上訴人之
兄翁梓彬及其他警員，告知上訴人持有槍枝之事，同日下午七時，上訴人返家自白持
槍犯行，始由警員上樓取出該槍等情。因而將第一審判決撤銷，改判仍論上訴人未經
許可持有可發射子彈具有殺傷力之玩具手槍罪刑，固非無見。
惟查：(一)、依證人新竹縣竹北分局刑事組偵查員陳士強於第一審證稱：「……我是翁
梓彬打電話來，說甲○○回來了，我們才去他家，……他就說是因為跟人買槍所引發
之糾紛，翁梓彬就叫他把槍拿出來，是甲○○帶二個偵查員上樓去拿槍，是甲○○自
願把槍交給我們的……。」、「我們當時有問他是否買槍了，他說買了，是甲○○自
己自首的。」等語（見一審卷第四十五頁、四十六頁），且證人苗栗縣警察局少年隊
員邱金山在第一審證稱：槍不是我們查獲等語（見同上卷第四十六頁），如果所證均
屬實，則上訴人即係在有偵查權之警察得悉其持有扣案之改造手槍前，自動說明其有
買槍並將其持有之槍枝報繳，與槍砲彈藥刀械管制條例第十八條第一項規定減輕或免
除其刑之要件相當，原審未詳細調查上開證人所陳述之情節是否實在，亦未說明其等
證詞不足採之理由，遽以第一審認上訴人係自首尚有未洽為由，撤銷第一審之判決，
難謂適法。(二)、原判決係認上訴人所犯為槍砲彈藥刀械管制條例第十一條第四項之罪
，則依該條項之規定除應判處有期徒刑外，並應併科新台幣七百萬元以下罰金。乃原
判決僅判處上訴人有期徒刑一年，而未依法併科罰金，顯有不適用法則之違誤。上訴
意旨指摘原判決不當為有理由，應認有撤銷發回更審之原因。
據上論結，應依刑事訴訟法第三百九十七條、第四百零一條，判決如主文。
中      華      民      國    九十二    年      五      月      八      日
                              最高法院刑事第八庭
                                  審判長法官  莊  登  照
                                        法官  洪  明  輝
                                        法官  黃  一  鑫
                                        法官  魏  新  和
                                        法官  林  秀  夫
      右正本證明與原本無異
                                              書  記  官
中      華      民      國    九十二    年      五      月     十四     日


司法院資訊處製作；財團法人民間司法改革基金會備份。
